【裁判字號】    89,自,357
【裁判日期】    891027
【裁判案由】    詐欺
【裁判全文】
臺灣臺中地方法院刑事判決                          八十九年度自字第三五七號
    自  訴  人  博鴻有限公司   設台中市○○路○段四之三號
    代  表  人  乙○○
    被      告  丙○○
                甲○○
右列被告因侵占案件，經自訴人提起自訴，本院判決如左：
    主  文
丙○○共同意圖為自己不法之所有，而侵占自己持有他人之物，處有期徒刑參月。
甲○○共同意圖為自己不法之所有，而侵占自己持有他人之物，累犯，處有期徒刑肆
月。
    事  實
一、甲○○前於民國（下同）八十七年間因竊盜案件，經本院以八十七年度易字第三
    九三四號判決判處有期徒刑十月確定，於八十八年六月八日執行完畢。詎仍不知
    悔改，於八十九年四月十四日，由丙○○出面承租，甲○○擔任保證人，向址設
    在台中市○○路○段四之三號「博鴻有限公司」（下稱博鴻公司）承租車牌號碼
    ：ＹＹ─一○一七號三菱廠牌自小客車一輛，約定租期二日，詎租期屆滿後，丙
    ○○、甲○○二人竟共同基於意圖為自己不法所有之犯意聯絡，拒不返還上開自
    用小客車，而易持有所為所有，予以侵占入己，供二人使用，嗣因丙○○及甲○
    ○始終未歸還該自小客車，博鴻公司始得知上情。
二、案經博鴻公司自訴到院。
    理  由
一、訊據被告丙○○、甲○○固坦承有於上開時、地，向自訴人博鴻公司租用上開自
    用小客車，惟矢口否認有侵占上開車輛之事實。被告丙○○辯稱：該車承租之後
    就由被告甲○○使用，伊均未使用，且租約到期時，伊曾打電話去續租云云；被
    告甲○○則辯稱：當時被告丙○○告訴伊，該車有續租，其後伊打電話給被告丙
    ○○，將車子取回後，即還給租車公司，伊並無侵占之意云云。惟查：被告丙○
    ○雖稱：伊曾打電話給自訴人，請求續租云云。然被告丙○○於本院審理時亦曾
    稱：當初被告甲○○的媽媽有續租，且被告甲○○告訴伊事情已經處理好了云云
    （見本院八十九年八月十四日訊問筆錄）。是被告丙○○就有無續租一節，所述
    已前後不一。又自訴人於本院審理時陳稱：伊均未曾接到被告二人打電話說要續
    租（見本院八十九年十月九日審理筆錄）等語明確，是被告二人確未曾向自訴人
    表明要續租一事；另被告丙○○雖稱該車承租後，均是被告甲○○在使用，伊未
    使用該車云云。然被告甲○○於本院審理時供稱：「（問：八十九年四月十四日
    去租車，是否跟老闆說租車的錢隔天就要還，為何沒有還？）我們把搬家的東西
    放到我南投的家之後，十五日就載丙○○到屏東縣茄苳鄉去看丙○○的外婆，我
    們租車的目的就是要去屏東，租車的那兩天，車子都是我們一起在用，．．，車
    子是我去向丙○○牽回來的，這段時間有時侯是我在使用，有時侯是她在用」（
    見本院八十九年九月四日訊問筆錄）；另被告甲○○曾駕駛上開自小客車，在八
    十九年四月十九日至位在彰化縣埔心鄉○○路○段四一八號「大翔加油站有限公
    司」加油，加油後因未付加油費用，加油站之人員請求留下身分證件，當時所留
    下之文件即為被告丙○○之弟顏嘉和之身分證及被告丙○○之父顏文雄之醫療診
    斷收據，有顏嘉和之身分證影本、該診斷收據及當日加油之發票影本各乙紙在卷
    可按。且被告甲○○於本院審理時陳稱：加油當時被告丙○○也在車上等語，亦
    為被告丙○○所承認，是被告二人於租車後之期間內，確係由渠等二人共同佔用
    該自小客車。另被告二人係自訴人於八十九年四月二十日提起本件自訴後，被告
    甲○○於八十九年四月二十七日收到本院傳票及自訴狀繕本後，始於八十九年五
    月五日將該自小客車返還自訴人，是被告二人有為自己不法所有之意圖甚明。此
    外，並有汽車租賃契約一紙在卷可憑。是綜上諸情，被告二人上開所辯，不足採
    信。本件事證明確，被告二人犯行洵堪認定，應予依法論科。
二、核被告丙○○、甲○○所為，係犯刑法第三百三十五條第一項之侵占罪。被告丙
    ○○為租賃契約之承租人，而持有上開自小客車，被告甲○○雖為該租賃契約之
    保證人，然被告二人承租該自小客車係為被告二人共同使用，此由被告甲○○於
    本院審理時自承：被告二人租該車之初係為被告甲○○搬家，隔日方與被告丙○
    ○一同前往屏東等語可資佐證，是被告甲○○僅為名義上自任保證人，然實際上
    與被告丙○○均為承租人，亦持有該自小客車，至被告甲○○與被告丙○○共同
    實施上開侵占行為，已詳如前述，故被告二人之行為，有犯意聯絡及行為分擔，
    為共同正犯。又被告甲○○前於八十七年間因竊盜案件，經本院以八十七年度易
    字第三九三四號判決判處有期徒刑十月確定，於八十八年六月八日執行完畢，有
    台灣高等法院被告全國前案紀錄表在卷可參，其於五年以內再犯本件有期徒刑以
    上之罪，為累犯，應依刑法第四十七條規定加重其刑。爰審酌被告二人之素行、
    犯罪動機、目的、手段、所生危害及犯罪後仍飾詞卸責，顯不悔改等一切情狀，
    各量處如主文所示之刑，以示懲儆。
據上論斷，應依刑事訴訟法第三百四十三條、第二百九十九條第一項前段，刑法第二
十八條、第三百三十五條第一項、第四十七條，罰金罰鍰提高標準條例第一條前段，
判決如主文。
中      華      民      國      八十九      年    十    月    二十七    日
                                台灣台中地方法院刑事第二庭
                                    法  官    劉  麗  瑛
右正本證明與原本無異。
如不服本判決，應於送達後十日內向本院提出上訴狀 （須附繕本） ，上訴於台灣高
法院台中分院。
                                    書記官
中      華      民      國      八十九      年    十    月    二十七    日
附錄論罪科刑法條
刑法第三百三十五條第一項
意圖為自己或第三人不法之所有，而侵占自己持有他人之物者，處五年以下有期徒刑
、拘役或科或併科一千元以下罰金。


司法院資訊處製作；財團法人民間司法改革基金會備份。
